【裁判字號】    99,簡上,466
【裁判日期】    990614
【裁判案由】    妨害公務
【裁判全文】
臺灣板橋地方法院刑事判決             99年度簡上字第466號
上  訴  人
即  被  告  甲○○
上列被告因妨害公務案件，不服本院99年度簡字第1642號，中華
民國99年3 月31日第一審判決（聲請簡易判決處刑書：臺灣板橋
地方法院檢察署99年度偵字第4771號）提起上訴，本院第二審合
議庭判決如下：
    主  文
上訴駁回。
    事實及理由
一、本案經本院審理結果，認第一審簡易判決以被告甲○○犯侮
    辱公務員罪，處有期徒刑2 月，如易科罰金，以新臺幣1,00
    0 元折算1 日，其認事、用法及量刑均無不當，應予維持，
    並引用第一審判決書記載之事實、證據及理由（如附件）。
二、上訴人即被告甲○○之上訴意旨略以：伊於本件案發時，係
    在自己公司門口遭警方臨檢，斯時因疑似感染「H1N1」流行
    性感冒，身體極度不適，於警員盤問有無駕駛執照之際，即
    已告知警員自身有駕駛執照僅未隨身攜帶等語，嗣經警員查
    詢十餘分鐘後，雖查無伊之駕駛執照紀錄，惟伊仍態度良好
    配合警員，詎乙○○警員突然情緒化，因而引發本案，斯時
    伊欲進入自己公司內拿取駕駛執照及上廁所（痔瘡疼痛流血
    ），竟遭乙○○警員強力制止，嗣伊遭警員逮捕至警局後，
    始查明伊之駕駛執照紀錄，另警員於上開逮捕過程中亦有拉
    扯伊先前即已受過傷之手腕、手指、斷裂腰椎，而更加劇裂
    疼痛，導致伊迄今已2 月餘無法正常工作，又因乙○○警員
    當時情緒不穩，於逮捕過程中硬是將伊推去撞牆及水錶，並
    將伊所有之全新外殼機車推倒，以致毀損該機車，綜上，本
    件原判決顯與實情有間，爰提起上訴以資救濟云云。
三、經查：
  (一)本件被告之供述及被告以外之人於審判外之陳述暨相關筆錄
    、書證（以下所引據者），檢察官、被告均未於本案言詞辯
    論終結前聲明異議，本院審酌該等陳述、筆錄、書證作成時
    之情況，亦無何等違背刑事訴訟程序或顯不可信之情形，倘
    以之作為本案認定犯罪事實之基礎，尚屬適當，爰依刑事訴
    訟法第156 條第1 項、第159 條之5 等規定，認均具有證據
    能力，合先敘明。
  (二)上揭犯罪事實，業據證人即查獲本案之臺北縣政府警察局三
    重分局警備隊隊長乙○○、同隊警員吳昱宵2 人於偵查中一
    致結證明確，並有彼等職務報告1 份、勤務分配表影本1 紙
    、員警出入及領用槍彈無線電登記簿影本2 紙、現場蒐證錄
    影光碟翻拍照片影本2 幀附卷可稽，核與本院當庭勘驗本案
    現場蒐證錄影光碟片之結果相符（參見本院審理卷第15頁背
    面），並與被告於警詢時、偵查中及本院審理時一再供承其
    當時確有對本案警員辱稱「他媽的」、「幹你娘」、「要開
    就開，不要廢話，看到警察就討厭」等語相符（參見本案偵
    查卷第6 頁、第18頁、第26頁，本院審理卷第15頁背面），
    堪認被告確有上揭對於公務員依法執行職務時當場侮辱之行
    為。
  (三)被告雖提起本件上訴並以上情置辯，然本案警員對被告開始
    採取逮捕行動之前，被告即已對本案警員辱稱：「要開就開
    ，不要廢話，看到警察就討厭」、「他媽的」等語，嗣本案
    警員逮捕被告並銬上手銬，再帶同被告步行至巷口等候巡邏
    警車，其間被告仍不斷與本案警員發生口角，其後經本案警
    員詢問被告是否坐下休息，被告表示毋庸坐下休息等情，業
    經本院當庭勘驗本案現場蒐證錄影光碟片內容查證無訛（參
    見本院審理卷第15頁背面），足見斯時係因被告先行對本案
    警員當場侮辱而為現行犯，本案警員始予以逮捕並銬上手銬
    ，並無所謂「乙○○警員突然情緒化因而引發本案」之情事
    ，又被告遭本案警員逮捕之際，既可持續與警員發生口角，
    亦能自行步行至巷口等候巡邏警車，更得持續站立於巷口毋
    庸坐下休息，尤可見被告所辯「疑似感染『H1N1』」、「身
    體極度不適」、「痔瘡疼痛流血」、「手腕、手指、斷裂腰
    椎更加劇裂疼痛」、「硬是推去撞牆及水錶」、「毀損機車
    」云云，顯與實情有間，是否堪予採信，殊非無疑，且縱令
    被告所辯之上述情形屬實，亦僅係其當場侮辱本案警員以後
    所衍生之狀況，其侮辱公務員犯行既已成立，尤無從以該等
    嗣後衍生之狀況卸免其應有之罪責。綜上，被告所辯各端，
    均屬事後圖卸推托之詞，要無足採，亦無從憑以動搖本案各
    該積極證據之證明力。
  (四)綜上所述，本院綜理本案全部事證，認原審就被告上揭侮辱
    公務員犯行，引用上開法條，並衡酌其犯罪手段、所生危害
    、犯罪後態度等一切情狀，量處有期徒刑2 月，並諭知易科
    罰金之折算標準，其認事用法，俱無不合，量刑亦妥適，被
    告上訴意旨，指摘原判決認事不當云云，為無理由，應予駁
    回。
據上論斷，應依刑事訴訟法第455 條之1 第1 項、第3 項、第36
8 條、第373 條，判決如主文。
本案經檢察官楊承翰到庭執行職務
中    華    民    國     99     年     6     月   14   日
              刑事第三庭  審判長法  官  王屏夏
                                法  官  王偉光
                                法  官  蘇揚旭
上列正本證明與原本無異。
不得上訴。
                                書記官  林進煌
中    華    民    國    99    年    6     月    14    日
附錄本案論罪科刑法條全文：
中華民國刑法第140條
（侮辱公務員公署罪）
於公務員依法執行職務時，當場侮辱，或對於其依法執行之職務
公然侮辱者，處6月以下有期徒刑、拘役或1百元以下罰金。對於
公署公然侮辱者亦同。

司法院資訊處製作；財團法人民間司法改革基金會備份。
